臺灣新北地方法院刑事判決
110年度審訴字第1307號
公  訴  人  臺灣新北地方檢察署檢察官
被      告  翁紀鵬


上列被告因偽造文書案件，經檢察官提起公訴（110年度偵字第1
4325號），被告於本院準備程序中就被訴事實為有罪之陳述，經
本院合議庭裁定由受命法官獨任進行簡式審判程序，判決如下：
    主  文
翁紀鵬犯行使偽造私文書罪，處有期徒刑參月，如易科罰金，以
新臺幣壹仟元折算壹日；如附表「偽造之署押及數量」欄所示偽
造「張聖偉」之簽名共拾伍枚、指印共拾玖枚，均沒收之。
    事  實
一、翁紀鵬於民國109年8月6日0時25分許，駕駛車牌號碼000-00
    00號自用小客車，行經臺北市南港區經貿一路與經園街口時
    ，經執行路檢盤查勤務之員警攔停檢查，翁紀鵬因攜帶經公
    告查禁之電擊棒1支，涉嫌違反社會秩序維護法，經警帶回
    警隊偵辦，詎翁紀鵬為脫免罰責，竟基於行使偽造私文書之
    單一犯意，於109年8月6日0時25分許起至同日1時30分許止
    ，於警方在上開查獲現場執行搜索、扣押，以及隨後前往位
    於臺北市○○區○○街000號之臺北市政府警察局保安警察大隊
    第二中隊接受詢問之過程中，冒用其友人「張聖偉」之名義
    應訊，接續於附表編號1、2、4至7、9所示之文書，偽造「
    張聖偉」之簽名及指印（各文書上所偽造之「張聖偉」簽名
    及指印詳如附表編號1、2、4至7、9所示），表示其係張聖
    偉本人；及於附表編號3、8所示之自願受搜索同意書、夜間
    訊問同意書上，接續偽造「張聖偉」之簽名及指印（各文書
    上所偽造之「張聖偉」簽名及指印詳如附表編號3、8所示）
    ，表示其同意搜索及接受夜間訊問之意，而接續偽造私文書
    ，進而持之交付予承辦員警而行使之，足以生損害於張聖偉
    及警察機關對於聲請法院裁罰之正確性。嗣經法院通知張聖
    偉到院說明上開違反社會秩序維護法事件，經張聖偉澄清並
    無上開情事，再經警將如附表編號1所示調查筆錄上之指紋
    ，送請內政部警政署刑事警察局比對結果，發現與該局檔存
    翁紀鵬指紋卡之右拇指指紋相符，始查悉上情。
二、案經張聖偉訴由臺北市政府警察局南港分局報告臺灣士林地
    方檢察署陳請臺灣高等檢察署檢察長核轉臺灣新北地方檢察
    署檢察官偵查起訴。
    理  由
壹、程序方面：
    本件被告翁紀鵬所犯係死刑、無期徒刑、最輕本刑為3年以
    上有期徒刑以外之罪，其於準備程序中就被訴事實為有罪之
    陳述，經法官告知簡式審判程序之旨，並聽取公訴人及被告
    之意見後，依刑事訴訟法第273條之1第1項規定，由本院合
    議庭裁定由受命法官獨任進行簡式審判程序，且依刑事訴訟
    法第273條之2及第159條第2項規定，不適用傳聞法則有關限
    制證據能力之相關規定，合先敘明。
貳、實體方面：
一、上揭犯罪事實，業經被告翁紀鵬於警詢時、偵查中、本院準
    備程序及審理時均坦承不諱，核與證人即告訴人張聖偉於警
    詢中之證述相符，並有內政部警政署刑事警察局109年10月2
    2日刑紋字第1098003754號鑑定書1份、如附表編號1至9所示
    之臺北市政府警察局保安警察大隊第二中隊109年8月6日調
    查筆錄、相片影像資料查詢結果、自願受搜索同意書、搜索
    扣押筆錄、扣押物品目錄表、扣押物品收據、權利告知書、
    夜間訊問同意書、電擊棒持有人確認書各1份附卷可稽（見
    臺灣士林地方檢察署109年度偵字第20806號偵查卷第31至35
    、39至43、45至53頁），足認被告之自白與事實相符，洵堪
    採為認定事實之依據。本案事證明確，被告犯行，堪以認定
    ，應依法論科。
二、論罪科刑：
  ㈠按刑法第217條第1項之偽造印章、印文、署押罪，係指無製
    造權而不法摹造而言，若該偽造之印文、署押，本身亦足以
    表示某種特定用意或證明，乃刑法第210條偽造私文書罪，
    其偽造印文、署押之行為，則屬偽造私文書行為之一部，不
    另論罪（最高法院93年度台上字第1454號判決意旨可資參照
    ）。次按司法警察或司法警察官於詢問犯罪嫌疑人時所製作
    之詢問筆錄，係記載對於犯罪嫌疑人之詢問及其陳述，其內
    容當然含有受詢問人之意思表示，因該筆錄為公務員職務上
    所製作之文書，故為公文書之一種。受詢問人雖亦在筆錄之
    末簽名、蓋章及按指印，以擔保該筆錄之憑信性，但不能因
    此即認為該筆錄係受詢問人所製作，而變更其公文書之性質
    ；又司法警察依刑事訴訟法第95條之規定，於詢問被告前應
    踐行告知:一、得保持緘默，無須違背自己之意思而為陳述
    。二、得選任辯護人或通知家屬到場。三、得請求調查有利
    證據等事項，其於詢問被告前，交付被告載有上開權利告知
    事項之文書，並令被告於該文書之「被告知人欄」簽名，僅
    係重複踐行告知之程序而已，實質上與詢問筆錄無異，仍屬
    公務員職務上所製作之公文書，非被告所製作之私文書。從
    而，被告在「警詢筆錄」、「偵訊筆錄」上偽造署押，並未
    表示另外製作何種文書，應只論以偽造署押罪，不成立行使
    偽造私文書罪（最高法院91年度台非字第294號判決意旨參
    照）。又按偵查機關所製作之拘提逮捕通知書、權利告知書
    ，其上若備有「收受人簽章欄」，由形式上觀察，於該欄內
    簽名及捺指印，即足表示由該姓名之人收受此項通知書、告
    知書之證明，是若有冒名而為之者，即應成立偽造私文書罪
    ；倘偵查機關所製作之拘提逮捕通知書、權利告知書，其上
    僅備有「被通知（告知）人簽章欄」，則在該等欄位下簽名
    及捺指印時，僅處於受通知（告知）者之地位，尚不能表示
    其係有製作何種文書之意思及曾為何項意思表示，故若有冒
    名而為之者，應認成立偽造署押罪（最高法院91年度台非字
    第295號判決意旨可資參照）。經查，被告於附表編號3、8
    所示之文書上偽造之簽名及指印，由形式上觀察，已足表示
    係「張聖偉」本人所立具而同意受搜索及同意接受夜間訊問
    之意，均當屬刑法第210條所指之私文書甚明；而如附表編
    號1、2、4至7、9所示之文書，均係司法人員所製作，並命
    受訊問人或受執行人簽名確認，被告於上開文書上偽造「張
    聖偉」簽名及指印之行為，均僅單純之偽造簽名、畫押，並
    無製作何種文書或為何種意思表示之意，而僅屬偽造署押。
    是核被告所為，係犯刑法第216條、第210條之行使偽造私文
    書罪。
  ㈡又被告於如附表所示各文書上偽造署押之行為，係基於同一
    脫免罰責之目的，並係由被告基於一個行為決意所為，侵害
    之法益同一，各行為之獨立性極為薄弱，依一般社會健全觀
    念，在時間差距上，難以強行分開，應視為數個舉動之接續
    施行，合為包括之一行為予以評價，屬接續犯。而被告於附
    表編號3、8所示文書偽造署押之行為係偽造私文書之階段行
    為，其偽造私文書後復持以行使，其偽造私文書之低度行為
    亦應為行使之高度行為所吸收，均不另論罪（被告於如附表
    編號1、2、4至7、9所示之文書上單純偽造署押之行為，因
    與在如附表編號3、8所示文書偽造署押之行為構成接續犯，
    亦一併為偽造私文書罪所吸收）。又被告行使如附表編號3
    、8所示偽造私文書之行為，亦係基於同一脫免罰責之目的
    ，並係由被告基於一個行為決意所為，亦應論以接續犯。至
    檢察官起訴認被告就行使偽造私文書罪與偽造署押罪依想像
    競合關係從一重之行使偽造私文書罪處斷，容有誤會，應併
    予敘明。
　㈢爰審酌被告為脫免罰責，擅自冒用他人名義接受員警調查，
    顯然欠缺法治觀念，且損害警察機關對於聲請法院裁罰之正
    確性及張聖偉之權益，且造成被冒名者張聖偉有受處罰之虞
    ，惟念其犯後坦承犯行，態度尚可，並兼衡其素行、犯罪之
    動機、目的、手段，及其自陳國中畢業之智識程度、現從事
    電商業務工作、無須撫養家人之生活狀況等一切情狀，量處
    如主文所示之刑，並諭知如易科罰金之折算標準，以資懲儆
    。
三、沒收:
　　如附表編號3、8所示之文書，均已因行使而交付予臺北市政
    府警察局保安警察大隊第二中隊警員而非屬被告所有，爰均
    不予宣告沒收，惟其上如附表編號3、8「偽造之署押及數量
    」欄所示偽造之張聖偉簽名、指印，及如附表編號1、2、4
    至7、9「偽造之署押及數量」欄所示偽造之張聖偉簽名、指
    印，均係偽造之署押，不問屬於被告與否，均應依刑法第21
    9條之規定諭知沒收。
據上論斷，應依刑事訴訟法第273條之1第1項、第299條第1項前
段，刑法第216條、第210條、第41條第1項前段、第219條，判決
如主文。
本案經檢察官朱柏璋提起公訴，經檢察官張啓聰到庭執行職務。
中　　華　　民　　國　　111 　年　　2 　　月　　16　　日
                  刑事第二十五庭  法  官      曾淑娟
上列正本證明與原本無異。
如不服本判決，應於判決送達後20日內敘明上訴理由，向本院提
出上訴狀 (應附繕本) ，上訴於臺灣高等法院。其未敘述上訴理
由者，應於上訴期間屆滿後20日內向本院補提理由書「切勿逕送
上級法院」。
                                  書記官　    張佑慈
中　　華　　民　　國　　111 　年　　2 　　月　　16　　日


附錄本案論罪科刑法條全文：
中華民國刑法第210條
偽造、變造私文書，足以生損害於公眾或他人者，處5年以下有
期徒刑。

中華民國刑法第216條
行使第210條至第215條之文書者，依偽造、變造文書或登載不實
事項或使登載不實事項之規定處斷。

附表:
編號 文書名稱 偽造署押所在欄位 偽造之署押及數量  性質   1 臺北市政府警察局保安警察大隊第二中隊109年8月6日調查筆錄 應告知事項受詢問人欄 張聖偉簽名1枚 指印1枚 偽造署押   內文「同意」文字後方 張聖偉簽名2枚 指印2枚 偽造署押   筆錄騎縫處  指印1枚 偽造署押   筆錄閱後受詢問人欄 張聖偉簽名1枚 指印1枚 偽造署押   2 相片影像資料查詢結果 照片下方 張聖偉簽名1枚 指印1枚 偽造署押   3 自願受搜索同意書 受搜索人欄 張聖偉簽名1枚 指印1枚 偽造私文書   本人欄（起訴書漏載）   指印1枚    4 搜索扣押筆錄 受執行人欄內姓名欄  指印1枚 偽造署押   執行之依據欄內受搜索人之簽名欄 張聖偉簽名1枚 指印1枚 偽造署押   執行經過情形欄內其他欄 張聖偉簽名1枚 指印1枚 偽造署押   結果欄內受執行人簽名捺印欄 張聖偉簽名1枚 指印1枚 偽造署押   確認無誤後受執行人、在場人簽名欄 張聖偉簽名1枚 指印2枚 偽造署押   5 扣押物品目錄表 所有人/持有人/保管人欄 張聖偉簽名1枚 指印1枚 偽造署押   6 扣押物品收據 受搜索人欄 張聖偉簽名1枚 指印1枚 偽造署押   7 權利告知書 被告知人欄 張聖偉簽名1枚 指印1枚 偽造署押   8  夜間訊問同意書 同意人欄 張聖偉簽名1枚 指印1枚 偽造私文書   9 電擊棒持有人確認書 持有人欄 張聖偉簽名1枚 指印1枚 偽造署押                共              計   簽名15枚 指印19枚